最高法院刑事判決　　　　　　　　　 109年度台上字第5565號
上　訴　人　臺灣高等檢察署檢察官 何嘉仁
被　　　告　蔣守晟



上列上訴人因被告違反毒品危害防制條例案件，不服臺灣高等法
院中華民國109 年1 月9 日第二審更審判決（108 年度上更一字
第65號，起訴案號：臺灣新北地方檢察署106 年度偵字第 15760
號），提起上訴，本院判決如下：
    主  文
原判決撤銷，發回臺灣高等法院。
    理  由
一、本件原判決撤銷第一審論處被告蔣守晟犯（修正前）毒品危
    害防制條例第4 條第2 項販賣第二級毒品罪刑，改判諭知被
    告無罪。固非無見。惟查：
二、審理事實之法院，對於被告有利及不利之證據，應一律注意
    ，並綜合全部證據資料，本於經驗及論理法則定其取捨而為
    判斷；倘為無罪或不另為無罪諭知之判決，亦應詳述其全部
    證據取捨判斷之理由，否則即有判決理由不備之違法。又供
    述證據縱然先後矛盾或彼此齟齬，倘其基本社會事實之陳述
    相同，審理事實之法院仍可綜合全部卷證資料，予以判斷、
    定其取捨，非謂一有不符，即應全部不採。原判決採信被告
    否認販賣毒品甲基安非他命予謝孟哲之辯詞，改判諭知無罪
    ，依理由之說明，係以被告堅決否認查獲當日有交付毒品甲
    基安非他命予謝孟哲，並辯稱毒品係謝孟哲身上自有，謝孟
    哲當日係返還其欠款，證人謝孟哲於警詢及偵審所指證係向
    被告購買毒品甲基安非他命之證詞，就與被告見面毒品交易
    之次數、交易金錢來源，暨毒品交易數量等節，前後證述不
    一，又證人即查獲本案之警員陳庭祥、陳梓翔於原審對於查
    獲經過供證不一，且未攝錄被告與謝孟哲交易實證，因認被
    告辯稱未販賣，亦未交付毒品予謝孟哲為可採，難認有被訴
    販賣第二級毒品甲基安非他命犯行等情（見原判決第2 頁第
    4 至7 行、第11行以下至次頁第15行）而為有利於被告之認
    定。但：
㈠、稽之卷證，被告於警詢、偵查及第一審準備程序曾供承：現
    場查扣謝孟哲身上之甲基安非他命，係其當場交予謝孟哲之
    事實，僅否認有對價關係（見偵查卷第12頁、第117 至 118
    頁，第一審卷第50頁），如若無訛，其就該部分供述前後明
    顯齟齬，原判決未為取捨之說明，逕為被告堅決否認當日有
    交付毒品予謝孟哲之認定，與卷內證據未盡相合，並有理由
    欠備之違法。又證人謝孟哲於警詢及相關偵審時就有否本案
    向被告購買毒品甲基安非他命部分，供稱：有與被告以電話
    聯絡方式，於民國106 年5 月19日19時30分許，以新臺幣（
    下同）1500元代價，向被告購得約0.4 公克之甲基安非他命
    ，並付款完成交易，經警當場查獲毒品及價款等語（見偵查
    卷第18至19頁、第115 至116 頁，更㈠審卷第137 至138 、
    143 頁），倘亦非虛，其就本件毒品交易待證事項之基本構
    成要件事實，前後所述似並無二致，謝孟哲並對其於警偵訊
    中，關於與被告見面聯繫次數、交易之金錢來源究係提領而
    來，抑或身上本即有，或交易毒品之數量等情之供證未盡一
    致部分，於原審證稱：前揭事項因時間久遠而忘記（見更㈠
    審卷第138 至142 頁），似已就其供證歧異部分補充說明乃
    因時間經過，難期記憶精準，原判決未綜合審酌謝孟哲全般
    供證內容，斟酌案內其他證據，是否無礙其真實性之判斷，
    僅憑謝孟哲就毒品交易枝節事項供述有所不符，而全盤否定
    其指證俱無足採，遽為被告有利之認定，尚嫌速斷，同有理
    由欠備之違失。
㈡、毒品交易之補強證據，係指除該施用毒品者陳述本身外，其
    他足以佐證其陳述之事實確具有相當程度真實性之證據而言
    。且所補強者，不以事實之全部為必要，祇須因補強證據與
    購毒者陳述相互印證，依社會通念，足使事實獲得確信者，
    即足當之。稽之卷內資料：⑴證人陳梓翔、陳庭祥就本案查
    獲經過，陳梓翔於原審證稱：「我們先看到謝孟哲前往，在
    一樓門口前，被告下樓開門讓謝孟哲進到樓梯間，離我們車
    子不遠，我當時在駕駛座上，有看到他們有類似過手的東西
    ，我們同事4 個人就一起下車上前盤查，我是針對謝孟哲做
    盤查，我們到場時就說是警察要盤查身分，看到謝孟哲手握
    拳，我要他打開手，就看到他手上有一袋白色結晶狀的物品
    ，當場判斷是安非他命，我就將謝孟哲帶開一點並問他來源
    ，他就說是跟蔣守晟購買」、「當時燈光比較暗，有看到一
    來一往，但沒有辦法看到什麼東西」（見更㈠審卷第72、73
     頁 ）；陳庭祥證稱：「我那天就帶著隊員去繞現場勘察，
    我們在那邊等了差不多30幾分，應該有30分，就發現謝孟哲
    騎摩托車過來，下車之後手上有拿著錢，在那邊打電話，所
    以我們覺得有可疑，他電話通完沒有多久，他們樓下的鐵門
    就打開，被告招手叫謝孟哲進去到裡面，我覺得這應該是他
    們在毒品交易沒錯，我就衝過去，看到謝孟哲東西已經拿在
    手上，錢在被告身上，當時我們就盤查問是什麼東西」、「
    我進去的時候，謝孟哲手上的錢已經不在了，他手上變成是
    一包包好的東西，就是裡面放毒品那一包」「他們碰面之後
    ，謝孟哲手上就有這包東西」（同上卷第146 、149 頁），
    並有案發當日警方偵辦毒品案件照片（查扣毒品及現金）附
    卷（見偵查卷第40至41頁）；⑵卷附原審勘驗當日員警密錄
    器錄影光碟擷圖之記載，其勘驗結果：確有查獲裝有白色粉
    末之夾鏈袋，謝孟哲稱「安啊」，係向被告拿的，小隊長（
    即陳庭祥）並詢問被告有否跟謝孟哲拿現金1500元等旨，經
    審判長詢以意見，被告委以辯護人稱：密錄器並未錄到交付
    毒品畫面，其餘沒有意見（見更㈠審卷第171 頁、第183 至
    191 頁）；⑶依卷附相關通聯紀錄及原審勘驗被告手機結果
    之記載，被告以所持用之0000000000號行動電話與謝孟哲持
    用之0000000000號行動電話，於民國106 年5 月18、19日間
    確呈現多次聯繫，且被告未否認其情（見偵查卷第44、45、
    118 頁，更㈠審卷第171 、172 、175 至181 頁）。上情倘
    俱無誤，被告與謝孟哲於106 年5 月18、19日間確經多次聯
    繫，而2 人於相約地點見面，彼此並相互交換手中物品，經
    警第一時間查獲時，謝孟哲及被告係分別持有查扣之毒品及
    現款，而該等事項係陳梓翔、陳庭祥所親自見聞，具證據適
    格要件，果若被告確有當場交付扣案毒品予謝孟哲之事實，
    綜合前開各情，何以不足為謝孟哲指證被告有販賣毒品甲基
    安非他命予其供述之補強證據？原判決對該等不利於被告之
    證據未詳加析究，徒以陳庭祥、陳梓翔對查緝經過之證述未
    盡相合，復未攝錄事證，逕謂陳庭祥、陳梓翔之供證全部不
    可採，遽為被告無罪之諭知，殊嫌速斷，並有理由欠備之違
    法，其採證認事職權之行使，亦難謂適合。
三、檢察官上訴意旨指摘原判決不當，非無理由，而上述違背法
    令，影響於事實之確定，本院無可據以為裁判，應認仍有撤
    銷發回更審之原因。
據上論結，應依刑事訴訟法第397 條、第401 條，判決如主文。
中    華    民    國   110    年    9     月    29    日
                  刑事第九庭審判長法  官  段  景  榕（主辦）
                                  法  官  鄧  振  球  
                                  法  官  楊  力  進  
                                  法  官  汪  梅  芬  
                                  法  官  宋  松  璟  
本件正本證明與原本無異
                                  書記官
中    華    民    國   110    年    9     月    30    日